臺灣高雄地方法院刑事判決　　　　　　　94年度訴字第2997號
公　訴　人　臺灣高雄地方法院檢察署檢察官
被　　　告　甲○○
上列被告因毒品危害防制條例案件，經檢察官提起公訴（94年度
毒偵字第6195號），本院判決如下：
    主  文
甲○○施用第一級毒品，處有期徒刑玖月；扣案殘有海洛因之膠
袋壹只，沒收銷毀之。又施用第二級毒品，處有期徒刑肆月。應
執行有期徒刑拾壹月，扣案殘有海洛因之膠袋壹只，沒收銷毀之
。
    事  實
一、甲○○前於民國89年間因施用毒品案件，經臺灣高雄少年法
 　 院依職權送觀察、勒戒後，因認無繼續施用毒品傾向，於89
    年8 月8 日自高雄少年觀察勒戒所執行完畢釋放，並由該法
    院以89年度少調字第1499號為不付審理之裁定。惟甲○○並
    未戒絕毒癮，竟於觀察勒戒執行完畢釋放後5 年內，分別基
    於施用第一級毒品海洛因及第二級毒品甲基安非他命之犯意
    ，於94年6 月30日上午11時30分為警採尿前回溯約3 日內之
    某時許，在不詳地點，各施用海洛因及甲基安非他命1 次。
    嗣於上開時間，在高雄縣鳳頂路與過埤路口騎乘牌照號碼
    TXQ －038 號機車，因未戴安全帽為警攔檢，自其上衣外套
    起出殘留海洛因夾鏈袋一個，並採集尿液檢體送驗呈嗎啡及
    甲基安非他命陽性反應，始悉上情。
二、案經高雄縣政府警察局移送臺灣高雄地方法院檢察署檢察官
    偵查起訴。
    理  由
一、本件被告甲○○在上開時、地為警查獲前有施用第一級毒品
    海洛因及第二級毒品甲基安非他命之事實，經採集其尿液送
    驗結果，呈嗎啡及甲基安非他命陽性反應，此有高雄縣政府
    警察局保安警察隊偵辦毒品案件嫌疑人尿液採證代碼對照表
    及臺灣檢驗科技股份有限公司94年7 月21日濫用藥物尿液檢
    驗報告各1 紙在卷可稽。又扣案殘留粉末之膠袋1 只經送驗
    結果，亦呈海洛因陽性反應，有卷附照片2 幀、高雄縣政府
    扣押物品清單及高雄醫學大學附設中和紀念醫院檢驗報告各
    1 紙可憑。
二、被告於本院審理中雖坦承確有施用海洛因之事實，惟矢口否
    認有何施用甲基安非他命之犯行，辯稱：安非他命可能是朋
    友吸食時，在旁邊聞到的云云。經查：
（一）按尿液檢驗結果之正確性受到諸多因素之影響，如檢體簽
      收、處理、分析、文件處理及各檢體驗單位所訂定之
      CUTOFFVA - LUE（或閾值）不同等，均會影響到最後結果
      之判讀，目前尿液中煙毒之檢驗方法分述如下：一般實驗
      室接到尿液煙毒檢驗申請時，第一步驟為利用免疫分析法
      做初步篩檢，如篩檢濃度小於CUTOFFVALUE 即判讀為陰性
      反應；如篩檢濃度大於CUTOFFVALUE ，則必須進一步做確
      認試驗，確認試驗方法之原理須異於篩檢方法之原理，確
      認試驗方法目前國內常用的方法計有免疫學分析法、
      TOXI-LAB（毒物層析法）、GC（氣體色層分析法）、
      GC/MS （氣相層析質譜儀分析法），依各實驗單位設備不
      同，選用方法而有不同，其精密度依次為GC/MS 優於GC優
      於TO XI-LAB ，此有高雄醫學大學附設中和紀念醫院83年
      6 月14日函覆台灣高雄地方法院83年5 月9 日高仁刑公股
      字第9680號函可資參照。查本件被告查獲後採集之尿液，
      經送請臺灣科技檢驗股份有限公司分別以酵素免疫法（
      EIA）及 氣相層析質譜儀（GC/MS）分 析法交互檢驗之結
      果，被告尿液確含有嗎啡及甲基安非他命陽性反應，有前
      開尿液檢驗報告1 紙附卷可憑。揆諸前揭說明，本件被告
      之尿液檢驗報告應可排除偽陽性反應產生之可能。
（二）又吸入含有甲基安非他命或煙毒之二手煙，在文獻上雖尚
      無能否由尿檢驗出甲基安非他命或煙毒反應之研究報告。
      然按：「本局檢驗甲基安非他命或煙毒案件經驗研判，若
      非長時間與吸毒者直接相向且存心大量吸入吸毒者所呼出
      之煙氣，以二手煙中可能存在之低劑量甲基安非他命或煙
      毒，應不至在尿液中檢驗出甲基安非他命或煙毒反應」，
      業據法務部調查局第六處83年3 月31日發技一字第1960號
      函釋可查；況被告上開尿液檢驗報告所檢測出甲基安非他
      命濃度達4836ng/ml ，顯然高出確認濃度1000ng/ml 甚多
      ，類此數據肇因於二手煙之可能性不高乙情，亦據法務部
      調查局93年11 月8日調科壹字第093004 43610號函釋綦詳
      。是被告所辯，顯係事後卸責之詞，不足採信。被告施用
      海洛因及甲基安非他命之犯行，應堪認定。
三、被告前因施用毒品案件，經臺灣高雄少年法院送觀察、勒戒
    後，於89年8 月8 日自高雄少年觀察勒戒所執行完畢釋放，
    並由該法院以89年度少調字第1499號為不付審理之裁定，已
    如上述，其於觀察、勒戒執行完畢釋放後之5 年內，再犯本
    件施用毒品罪，事證明確，自應依法論科。
四、查海洛因及甲基安非他命分別為毒品危害防制條例第2 條第
    2 項第1 、2 款所定第一級與第二級毒品，均不得施用、持
    有。核被告所為，係犯同條例第10條第1 項之施用第一級毒
    品罪及同條第2 項之施用第二級毒品罪。被告持有海洛因及
    甲基安非他命進而施用，其持有之低度行為應為施用之高度
    行為所吸收，均不另論罪。被告所犯二罪間，犯意個別，犯
    罪構成要件互殊，應予分論併罰。審酌被告於觀察、勒戒執
    行完畢釋放後，又再犯施用第一級毒品及第二級毒品之犯行
    ，顯見被告未能戒斷施用毒品惡習，改過意志不堅，且犯罪
    後未能坦白認錯，欠缺悔意，自應予相當之刑事責難；另考
    量被告施用毒品之犯行係自傷行為，對他人無積極侵害性，
    反社會危險性應屬較低等一切情狀，量處如主文所示之刑，
    並定其應執行之刑，以資懲儆。扣案殘有粉末之膠袋1 只，
    係自被告身上穿著之外套內查獲，被告雖辯稱其身上穿著之
    外套均係綽號「皮皮」之人所有，膠袋何人所有並不清楚云
    云，然被告對綽號「皮皮」者之年籍資料及聯絡方式均不知
    情，且被告確有施用海洛因之事實，業已認定如上，足認該
    扣案之膠袋為被告所有，被告所辯，應不足採信。該膠袋驗
    有海洛因陽性反應，已如上述，其內殘留之海洛因與膠袋衡
    情已難剝離，應整體視為毒品，依毒品危害防制條例第18條
    第1 項前段，不問屬於犯人與否，宣告沒收銷毀之。
據上論斷，應依刑事訴訟法第第299 條第1 項前段，毒品危害防
制條例第10條第1 、2 項、第18條第1 項前段，刑法第51條第5
款，判決如主文。
本案經檢察官乙○○到庭執行職務。
中　　華　　民　　國　　94　　年　　11　　月　　9　 　日
                  鳳山刑事第2 庭
                          審判長   法　官  邱明弘
                                   法  官  譚德周
                                   法  官  李嘉益
以上正本證明與原本無異。
如不服本判決，應於收受送達後10日內向本院提出上訴書狀。
中　　華　　民　　國　　94　　年　　11　　月　　9　 　日
　　　　　　　　　　　　　　　     書記官  呂怜勳
附錄本案論罪科刑法條：
毒品危害防制條例第10條：
施用第一級毒品者，處 6 月以上 5 年以下有期徒刑。
施用第二級毒品者，處 3 年以下有期徒刑。
